臺灣嘉義地方法院民事判決　九十三年度訴字第七○七號
　　原　　　告　甲○○
　　訴訟代理人　林崑地律師
　　被　　　告　丁○○
　　　　　　　　戊○○
　　　　　　　　丙○○○
　　　　　　　　乙○○○
右當事人間拆屋還地事件，於民國九十三年十二月十五日經言詞辯論終結，本院判決
如左：
    主    文
被告應連帶給付原告新臺幣五萬六千八百五十四元。
被告應將坐落嘉義市○○段第四九之五三地號土地上如附圖紅色斜線部分所示面積四
五平方公尺之房屋拆除，將基地返還原告，並自九十三年八月二十七日起至交還土地
之日止，按年給付原告新臺幣二萬二千一百四十元。
訴訟費用由被告連帶負擔。
本判決第一項得假執行。
本判決第二項於原告以新臺幣伍拾捌萬元為被告預供擔保後，得假執行。
    事實及理由
一、本件原告起訴主張：坐落嘉義市○○段第四九之五三地號土地為原告所有，由被
    告等四人之被繼承人劉全承租附圖紅色斜線部分所示土地建屋使用（門牌號碼：
    嘉義市○市○○街十五巷三十二號，下簡稱系爭房屋），租期不定，約定租金按
    年於舊曆過年前繳納國曆新年度之租金。嗣劉全於七十一年十一月十九日死亡，
    系爭租賃契約依法應由其繼承人即被告四人繼承。民國九十一年四月二十二日以
    前，每年租金為新臺幣（下同）八千一百六十元；九十一年四月二十三日起，則
    依本院九十一年度嘉簡字第七二四號調整租金事件判決調整為每年二萬二千一百
    四十元確定。惟被告四人自九十年九月一日起即積欠租金未償，至九十二年十二
    月三十一日止已積欠租金達兩期以上，雖經原告於九十三年六月二十一日以存證
    信函催告被告四人於文到十日內繳清積欠租金，逾期以期限之末日屆滿作為終止
    租約之意思表示，不另為終止租賃關係之通知，惟被告丁○○、丙○○○、乙○○○於九十三年六月二十三日收受該存證信函、被告戊○○於九十三年八月十六
    日收受存證信函，仍拒絕繳納，則兩造租賃關係於九十三年八月二十六日即已終
    止。綜上，被告自九十年九月一日起至九十三年八月二十六日止，共積欠租金五
    萬六千八百五十四元，且被告於租賃契約終止後，被告等人公同共有之系爭房屋
    仍占用系爭土地，其等公同共有之系爭房屋仍占用系爭土地如附圖紅色斜線部分
    所示面積四五平方公尺，為無權占有，被告等人並因此獲得相當於租金之不當利
    益，致原告受有損害。為此，爰本於租賃契約，請求判令被告連帶清償積欠租金
    五萬六千八百五十四元；並本於租賃契約、所有權及不當得利之法律關係，請求
    判決被告應將系爭土地上如附圖紅色斜線部分所示面積四五平方公尺土地之房屋
    拆除，將基地返還原告，並自九十三年八月二十七日起至交還土地之日止，按年
    給付原告二萬二千一百四十元。原告並陳明願供擔保，請求准為假執行之宣告。
二、被告戊○○、乙○○○經合法通知未到庭，亦未提出書狀表示爭執。被告丁○○
    、丙○○○對於原告主張事實並不爭執，然被告丁○○陳稱：原告所要求九十一
    年四月二十三日起之租金過高，被告現無工作而欠缺資力給付。且其僅將近二年
    未繳租金，並非如原告所指，係九十年九月一日至九十三年八月二十六日未繳租
    金等語。被告丙○○○則辯稱：其現在並未居住在系爭土地上等語。為此請求判
    決駁回原告之訴。
三、原告請求清償積欠租金部分：
    原告主張系爭租賃契約為不定期租賃，租金約定於每年舊曆過年前繳納國曆新年
    度之租金，租金金額於九十一年四月二十二日以前係每年租金八千一百六十元；
    九十一年四月二十三日起，係每年二萬二千一百四十元等情，為被告所不爭，並
    有最高法院九十年度臺上字第一四０一號民事判決、本院九十一年度嘉簡字第七
    二四號判決在卷可稽，應堪信為真實。至原告主張被告自九十年九月一日起即積
    欠租金未償，至九十三年八月二十六日止，共計積欠租金五萬六千八百五十四元
    等情，則為被告所否認。經查：
  (一)依兩造所不爭之租金約定，自九十年九月一日至九十一年四月二十二日止計二百
    三十四日之租金，依每年八千一百六十元計算，為五千二百三十一元【計算式：
    8160x234/365=5231，元以下四捨五入】；自九十一年四月二十三日至九十三年
    八月二十六日止計二十八個月又四天之租金，依每年二萬二千一百四十元計算，
    為五萬一千九百零三元【計算式；22140x28/12+22140x4/365=51903，元以下四
    捨五入】，合計自九十年九月一日至九十三年八月二十六日止租金為五萬七千一
    百三十四元。原告主張積欠之租金依九十年九月一日至九十一年四月三十日；九
    十一年五月一日至九十三年八月二十六日計算，合計五萬六千八百五十四元，係
    在上開租金金額範圍內，應屬正當。
  (二)查系爭土地本由訴外人劉全所承租，劉全於七十一年十一月十九日死亡後，其繼
    承人為被告丁○○、丙○○○、乙○○○及戊○○，且被告等均未拋棄繼承等事
    實，均為兩造所不爭執，應堪信為真實。則劉全關於系爭土地之租賃權，亦由被
    告等人繼承而公同共有。原告與被告全體間之系爭租約既然存在，則被告等人依
    系爭租賃契約及繼承而公同共有租賃權之關係，自負有連帶給付租金之義務，被
    告丙○○○以其未居住於系爭房屋云云置辯，拒絕給付租金，尚不足採。
  (三)按當事人主張有利於己之事實者，就其事實有舉證之責任，民事訴訟法第二百七
    十七條定有明文。於本件請求履行債務之訴，被告等人既不爭執原告所主張租金
    債權發生之原因事實，僅被告丁○○抗辯該租金債權已因清償而消滅，則就清償
    之事實，應由被告丁○○負舉證之責任。本件被告丁○○雖稱僅將近二年之租金
    未付等語，惟於本院審理時，並未提出自九十年九月一日至九十三年八月二十六
    日期間繳納租金之證明，則其所辯並不足採信。原告主張被告等人並未清償該部
    分租金之事實，應堪信為真實。
  (四)綜上所述，被告等人因繼承而公同共有系爭租賃權，負有連帶給付租金之義務，
    及積欠九十年九月一日至九十三年八月二十六日期間之租金共計五萬六千八百五
    十四元等情，均堪信為真實。從而原告本於租賃契約之法律關係，請求被告給付
    該部分積欠租金，應屬有據。
四、原告請求拆屋還地及返還不當得利部分：
  (一)按承租人租金支付有遲延者，出租人得定相當期限，催告承租人支付租金，如承
    租人於其期限內不為支付，出租人得終止契約；租賃物為房屋者，遲付租金之總
    額，非達二個月之租額，不得依前項之規定，終止契約。其租金約定於每期開始
    時支付者，並應於遲延給付逾二個月時，始得終止契約；租用建築房屋之基地，
    遲付租金之總額，達二年之租額時，適用前項之規定，民法第四百四十條定有明
    文。本件被告自九十年九月一日起至九十二年十二月三十一日止，積欠租金達兩
    期以上之事實，已如前述。又原告已於九十三年六月二十一日以存證信函催告被
    告全體限十日內繳納租金，並於存證信函內聲明倘逾期即以期限之末日作為終止
    租約之意思表示，不另為終止租賃關係之通知；以及被告全體至遲於九十三年八
    月十六日收受該存證信函，仍拒絕繳納等情，業據原告提出土地登記簿謄本、存
    證信函及掛號收件回執為證，並為被告所不爭執，應認兩造間系爭租約，於九十
    三年八月十六日起屆滿十日即終止，原告主張兩造間租約已於九十三年八月二十
    六日終止等情，應堪信為真實。
  (二)系爭房屋係訴外人劉全於二十七年間所興建，劉全於七十一年十一月十九日死亡
    後，其繼承人為被告丁○○、丙○○○、乙○○○及戊○○，並未拋棄繼承等情
    ，為兩造所不爭，是系爭房屋依法應由被告等人繼承而為公同共有。另系爭房屋
    現仍占用系爭土地如附圖紅色斜線部分所示等情，亦為被告所不爭，堪信為真實
    。則被告於租賃契約終止後，其等公同共有之房屋仍占用系爭土地，自屬無法律
    上正當權源，原告本於所有權人之地位及租賃契約之法律關係，訴請被告等人拆
    屋還地，應屬正當。被告丙○○○雖辯稱其並未居住於系爭房屋云云，然其縱非
    實際住居於該房屋內，亦無礙於其公同共有房屋無權占用土地之事實認定，及其
    拆除系爭房屋之事實上處分權，是被告丙○○○以前詞置辯，拒絕拆屋還地，並
    不足採。
  (三)按無法律上之原因而受利益，致他人受損害者，應返還其利益，民法第一百七十
    九條定有明文。又無權占有他人土地，可能獲得相當於租金之利益，亦為社會通
    常之觀念。被告等人於租賃期間屆滿後仍無權占用前述土地，已如前述，則原告
    主張被告因此獲得相當於租金之利益，致原告受有損害，應屬可信。其請求被告
    自租期屆滿翌日即九十三年八月二十七日起至交還土地之日止之不當得利，即屬
    有據。又兩造間之租約於九十一年四月二十三日起已調整為每年二萬二千一百四
    十元之事實，有本院九十一年度嘉簡字第七二四號民事判決在卷可查，並為兩造
    所不爭，則原告主張依該金額計算相當於租金之不當得利，亦屬可採。
  (四)綜上，原告本於租賃契約及所有權之法律關係，訴請被告將系爭土地上如附圖紅
    色斜線部分所示面積四五平方公尺之房屋拆除，將基地返還原告；並本於不當得
    利之法律關係，請求被告自九十三年八月二十七日起至交還土地之日止，按年返
    還二萬二千一百四十元之不當得利，均屬有據，應予准許。
五、綜上所述，原告本於租賃契約之法律關係，訴請被告連帶清償積欠租金五萬六千
    八百五十四元，及本於租賃契約、所有權及不當得利之法律關係，請求被告拆除
    附圖斜線部分土地之房屋，將基地返還原告，並自九十三年八月二十七日起至交
    還土地之日止，按年返還二萬二千一百四十元之不當得利，均屬有據，應予准許
    。又原告陳明願供擔保，請求准為假執行之宣告，就本判決第一項部分，所命給
    付之金額未逾五十萬元，應依民事訴訟法第三百八十九條第一項第五款規定，職
    權宣告假執行。就本判決第二項部分，經核並無不合，爰酌定相當之擔保金額併
    予准許。
六、訴訟費用裁判之依據：民事訴訟法第七十八條、第八十五條第二項。
中　　　華　　　民　　　國　　九十三　　年　　 十二 　　月　　二十九　　日
~B臺灣嘉義地方法院民事第一庭
~B　　審判長法官
~B　　法　　　官
~B　　法　　　官
右為正本係照原本作成
如對本判決上訴須於判決送達後廿日內向本院提出上訴狀
中　　　華　　　民　　　國　　九十三　　年　　 十二　　 月　　 十四　　 日
~B　　書記官　楊國色
